臺灣高等法院臺南分院刑事判決
110年度上更一字第54號
上  訴  人  
即  被  告  陳宇利
選任辯護人  陳妍蓁律師
            黃俊達律師
            賴鴻鳴律師
上列上訴人即被告因詐欺案件，不服臺灣臺南地方法院107年度
訴字第919號中華民國108年11月20日第一審判決（追加起訴案號
：臺灣臺南地方檢察署107年度偵緝字第90號），提起上訴，判
決後經最高法院發回更審，本院判決如下：
    主  文
上訴駁回。
    事  實
一、陳宇利基於意圖為自己不法所有之三人以上共同詐欺取財之
    犯意聯絡，於民國105年1月前某日，與「老三」等之不詳男
    女組成以撥打電話予受騙者佯稱親友急需借款為主要詐騙手
    段之詐欺集團，而以「周仔」、「王明義」名義，在該詐欺
    集團負責收購金融機構帳戶以供匯入詐騙款項之收款帳戶（
    下稱詐騙帳戶），以及招募車手頭或車手，於詐騙得手後指
    揮車手頭或車手提領詐騙帳戶內款項，並向車手頭及車手收
    取領得之詐騙款項，亦即擔任詐欺集團內上層之收購帳戶、
    招募車手及指揮領款之工作，而先後為以下收購帳戶，及詐
    欺集團使用該等詐騙帳戶詐取款項，並由車手持詐騙帳戶資
    料提領金錢之行為：
　㈠於105年1月間，陳宇利以「周仔」名義與楊明祥接洽收購帳
    戶事宜（陳宇利收購價格：1帳戶為新臺幣《下同》1萬3,000
    元，同立帳人之2帳戶為2萬5,000元，依此類推遞減）後，
    由楊明祥向王仁宗（楊明祥收購價格：1帳戶為1萬1,000元
    ，同立帳人之2帳戶為2萬2,000元，依此類推）、莊雯吟（
    王仁宗收購價格：1帳戶為1萬元）逐層輾轉收購帳戶，而由
    莊雯吟收購得如附表二所示之帳戶後，遞次交付由楊明祥販
    售予陳宇利，以為詐欺集團供作詐騙帳戶使用（楊明祥、王
    仁宗、莊雯吟所犯幫助詐欺取財罪部分，業經原審法院判處
    罪刑確定）。
　㈡於105年1月間，陳宇利以「周仔」並自稱「王明義」名義招
    募羅東陽加入該詐欺集團，復由羅東陽招募車手陳宗哲，而
    由羅東陽擔任其下層之車手頭工作，約定羅東陽與車手各得
    獲取提領金額2%之報酬（即每提領1萬元可分得200元之報酬
    比例）。待被害人將款項匯入詐騙帳戶後，羅東陽即依陳宇
    利提領款項通知，由羅東陽本人或指示車手陳宗哲持詐騙帳
    戶資料，臨櫃或從自動櫃員機提領詐騙帳戶內款項後，復由
    羅東陽將提領金錢扣除自己及車手應分得報酬後之餘額，上
    繳予陳宇利。
  ㈢陳宇利自楊明祥購得如附表二所示之詐騙帳戶，並招募羅東
    陽為其下層車手頭後，該詐欺集團於105年1月至同年3月23
    日間，以如附表三各欄所示之手段，向林益昌（追加起訴書
    誤載為高益昌）等12人施用詐術，致使林益昌等12人均陷於
    錯誤，分別於附表三所示之匯款時間，將如附表三所示之金
    額，匯入如附表三各欄所示之詐騙帳戶，陳宇利即指示羅東
    陽持各該詐騙帳戶資料，或由羅東陽本人或指派陳宗哲提領
    各該詐騙帳戶款項，除如附表三編號12所示之陳美瑩匯入款
    項，因匯款後該詐騙帳戶遭列為警示帳戶而未能領出外，其
    餘11人匯入款項，均遭提領殆盡（計138萬1,589元），復由
    羅東陽將所提領之款項扣除自己及車手應得報酬後，全數上
    繳予陳宇利（羅東陽所犯加重詐欺取財部分，經原審判處罪
    刑確定；陳宗哲所犯加重詐欺取財部分，亦經原審判處罪刑
    在案）。
二、案經李明福訴由高雄市政府警察局湖內分局，呂素英、虞玉
    屏訴由新北市政府警察局中和第一分局，林仰是訴由臺北市
    政府警察局大安分局，鍾美萍訴由新北市政府警察局淡水分
    局，陳勇鍾訴由新北市政府警察局土城分局，高雪梅訴由新
    北市政府警察局新莊分局，林益昌訴由高雄市政府警察局左
    營分局，李夏員訴由桃園市政府警察局桃園分局，許美惠訴
    由臺北市政府警察局信義分局，馬天儷訴由臺北市政府警察
    局中正第一分局，陳美瑩訴由臺北市政府警察局松山分局，
    並經臺灣臺南地方檢察署檢察官指揮高雄市政府警察局刑事
    警察大隊偵查後追加起訴。
    理  由
壹、證據能力：
一、按被告以外之人於檢察事務官、司法警察（官）調查中所為
    之陳述，依刑事訴訟法第159條第1項規定，係屬傳聞證據，
    原則上無證據能力，惟如該陳述與審判中不符時，其先前之
    陳述具有較可信之特別情況，且為證明犯罪事實存否所必要
    者，依同法第159條之2規定，始例外認為有證據能力。查證
    人羅東陽、楊明祥於警詢之陳述，並無傳聞證據例外之情形
    ，故此部分應無證據能力。
二、按被告以外之人於審判外之陳述，雖不符刑事訴訟法第159
    條之1至第159條之4之規定，然經當事人於審判程序同意作
    為證據，法院審酌該言詞陳述或書面陳述作成時之情況，認
    為適當者，亦得為證據。又當事人、代理人或辯護人於法院
    調查證據時，知有第159條第1項不得為證據之情形，而未於
    言詞辯論終結前聲明異議者，視為有前項之同意，刑事訴訟
    法第159條之5定有明文。立法意旨在於傳聞證據未經當事人
    之反對詰問予以核實，原則上先予排除，惟若當事人已放棄
    反對詰問權，於審判程序中表明同意該等傳聞證據可作為證
    據，或於言詞辯論終結前未聲明異議，基於尊重當事人對傳
    聞證據之處分權，及證據資料愈豐富，愈有助於真實發見之
    理念，且強化言詞辯論主義，使訴訟程序得以順暢進行，上
    開傳聞證據亦均具有證據能力。查，除上述一所示外，本案
    所引用之相關證據資料（詳後引證據），其中各項言詞或書
    面傳聞證據部分，縱無刑事訴訟法第159條之1至第159條之4
    或其他規定之傳聞證據例外情形，然業經本院審理時予以提
    示並告以要旨，且各經檢察官、辯護人表示意見，當事人已
    知上述證據乃屬傳聞證據，已明示同意作為本案之證據使用
    （本院卷第146-151、233頁），或未到庭或具狀聲明異議，
    而本院審酌上開證據資料製作時之情況，無不當取供及證明
    力明顯過低之瑕疵，認以之作為證據應屬適當，揆諸前開規
    定，應認均有證據能力。
貳、認定犯罪事實所憑之證據及理由：
一、訊據被告矢口否認有何加重詐欺取財之犯行，辯稱：羅東陽
    是聽從「老三」指示來收購帳戶及使用詐騙帳戶犯罪，羅東
    陽已指出「老三」即為柯銘鎧，而我僅是在從事放款業務，
    並未參與本案任何詐騙犯罪行為云云，辯護人則為被告辯護
    稱：羅東陽之證述前後不一，非無瑕疵可指，且本件行為時
    蘇聖貴已經入監，無從證明本件犯罪事實。復楊明祥到庭證
    述是將詐騙帳戶交予「老三」，並不認識被告，故本件補強
    證據不足。又柯銘鎧的接見錄音譯文也說被告跟詐欺集團無
    關，故本件不能證明被告為詐欺集團之成員云云。
二、經查：
　㈠如附表三所示被害人林益昌、李夏員、高雪梅、呂素英、陳
    勇鍾、虞玉屏、許美惠、李明福、林仰是、鍾美萍、馬天儷
    、陳美瑩，因遭詐欺集團成員以如附表三所示方式施用詐術
    ，均陷於錯誤，而依詐欺集團成員指示將款項匯入如附表三
    所示之詐騙帳戶內，隨即遭提領一空（除附表三編號12外）
    等情，業據證人即被害人林益昌、李夏員、高雪梅、呂素英
    、陳勇鍾、虞玉屏、許美惠、李明福、林仰是、鍾美萍、馬
    天儷、陳美瑩於警詢時指訴綦詳（警卷第428-430、435-437
    、419-422、373-375、398-400、451-452、369-370、385-3
    88、391-394、407-411頁、偵4卷第315-319頁），且有⒈李
    明福之內政部警政署反詐騙案件紀錄表、高雄市政府警察局
    湖內分局湖內派出所受理各類案件紀錄表、受理刑事案件報
    案三聯單、郵局匯款申請書各1份（警卷第371-372頁、偵1
    卷第221、223、224頁）、⒉呂素英遭詐騙之LINE對話紀錄、
    郵局存簿封面暨內頁交易明細、郵局匯款申請書、新北市政
    府警察局中和第一分局景安派出所受理詐騙帳戶通報警示簡
    便格式表、內政部警政署反詐騙案件紀錄表各1份（警卷第3
    76-384頁、偵1卷第243-244頁）、⒊林仰是之臺北市政府警
    察局大安分局新生南路派出所受理刑事案件報案三聯單、內
    政部警政署反詐騙案件紀錄表、匯款申請書、凱基銀行存簿
    封面影本各1份（警卷第386、389-390頁、偵4卷第381-382
    頁）、⒋鍾美萍之新北市政府警察局淡水分局竹圍派出所受
    理刑事案件報案三聯單、內政部警政署反詐騙案件紀錄表、
    淡水第一信用合作社匯出匯款條各1份（警卷第392、395-39
    6頁、偵1卷第255頁）、⒌馬天儷之內政部警政署反詐騙諮詢
    專線紀錄表、郵局存簿封面暨內頁交易明細影本、匯款交易
    明細各1份（警卷第397頁、偵4卷第321-327頁）、⒍陳勇鍾
    之新北市政府警察局土城分局廣福派出所陳報單、受理各類
    案件紀錄表、華南商業銀行存款憑條各1份（警卷第399、40
    1-407頁）、⒎陳美瑩之內政部警政署反詐騙案件紀錄表、匯
    款單據、華南銀行存簿封面影本、遭詐騙之LINE對話紀錄各
    1份（警卷第408、411-418頁）、⒏高雪梅之新北市政府警察
    局新莊分局光華派出所受理詐騙帳戶通報警示簡便格式表、
    受理刑事案件報案三聯單、中國信託存摺封面暨內頁交易明
    細影本、匯款單據、遭詐騙之簡訊對話各1份（警卷第420、
    423-427頁）、⒐林益昌之高雄市政府警察局左營分局新莊派
    出所陳報單、受理各類案件紀錄表、金融機構聯防機制通報
    單、內政部警政署反詐騙案件紀錄表、匯款單據各1份（警
    卷第429、431-434頁）、⒑李夏員之桃園市政府警察局桃園
    分局武陵派出所受理各類案件紀錄表、受理詐騙帳戶通報警
    示簡便格式表、通聯對話紀錄、匯款單據各1份（警卷第436
    、438-441頁）、⒒許美惠之臺北市政府警察局信義分局福德
    街派出所陳報單、 受理詐騙帳戶通報警示簡便格式表、國
    內匯款申請書各1份（警卷第443-446頁）、⒓虞玉屏之新北
    市政府警察局中和第一分局景安派出所陳報單、匯款單據、
    存摺存款客戶資料查詢各1份（警卷第450、453-454頁、偵4
    卷第431頁）、⒔虞玉屏之第一銀行存款交易明細暨帳戶資料
    1份（偵4卷第357-361頁）附卷可稽。準此，如附表三所示
    被害人林益昌等12人，確遭詐欺集團詐騙，而受有如附表三
    所示遭詐騙金額之損失之事實，應可認定。
　㈡該詐欺集團「周仔」於105年1月間，與楊明祥接洽收購帳戶
    事宜（「周仔」收購價格：1帳戶為1萬3,000元，同立帳人
    之2帳戶為2萬5,000元，依此類推遞減）後，即由楊明祥向
    王仁宗（楊明祥收購價格：1帳戶為1萬1,000元，同立帳人
    之2帳戶為2萬2,000元，依此類推）、莊雯吟（王仁宗收購
    價格：1帳戶為1萬元）逐層輾轉收購帳戶，而由莊雯吟收購
    得附表二所示之帳戶後，遞次交付由楊明祥販售予「周仔」
    ，而由該詐欺集團供作詐騙帳戶使用等情，業經證人楊明祥
    於偵查、本院109年度上訴字第79號（下稱前審）審理時（
    偵4卷第108-113頁、偵6卷第98-100頁、前審卷第268-281頁
    ）、證人王仁宗於警詢、偵查時（警卷第32-37頁、偵4卷第
    105-113頁、偵6卷第113-115頁）、證人莊雯吟於偵查時（
    偵2卷第217-221頁）證述明確，復有聯邦商業銀行105年2月
    24日聯業管（集）字第10510303992號函暨檢附之莊雯吟帳
    戶基本資料、存款交易明細1份（偵4卷第329-339頁）、華
    南商業銀行股份有限公司總行105年4月22日營清字第105001
    9962號函暨檢附之鄭慧清之開戶資料、存款交易明細1份（
    偵4卷第341-345頁）、彰化商業銀行股份有限公司作業處10
    5年3月16日彰作管字第10509522號函暨檢附之鄭慧清之開戶
    資料、存款交易明細1份（偵4卷第347-353頁）、余建志之
    銀行帳戶資料1紙（偵4卷第355頁）、潘素秋之遠東國際商
    業銀行帳戶資料、存款交易明細1份（偵4卷第363-365頁）
    、彰化商業銀行北台南分行105年06月24日彰北台南字第105
    0000169號函暨檢附之蔡錦銘開戶資料、存款交易明細1份（
    偵4卷第367-371頁）、京城商業銀行安和分行105年3月31日
    （105）京城和分字第40號函暨檢附之蔡錦銘帳戶基本資料
    、自105年3月1日迄今之交易明細表1份（偵4卷第373-379頁
    ）、遠東國際商業銀行105年4月18日（105）遠銀詢字第000
    0403號函暨檢附之何文鎮開戶資料、歷史交易明細1份（偵4
    卷第383-413頁）、余建志之第一銀行帳戶存摺存款客戶歷
    史交易明細表1份（偵4卷第427-429頁）在卷可稽。又楊明
    祥、王仁宗、莊雯吟前揭販售帳戶予詐欺集團之犯行，已經
    原審法院以106年度訴字第959號判決分別判處應執行有期徒
    刑1年5月、1年6月、1年2月確定。依上，足見該詐欺集團確
    有經由楊明祥向王仁宗、莊雯吟輾轉收購如附表二所示帳戶
    之事實甚明。
　㈢又該詐欺集團於105年1月至同年3月23日間，以如附表三各欄
    所示之手段，向如附表三所示被害人林益昌等12人施用詐術
    ，致使林益昌等12人均陷於錯誤，分別於附表三所示匯款時
    間，將如附表三所示之金額，匯入如附表三各欄所示之詐騙
    帳戶，隨即由羅東陽或指派陳宗哲持各該詐騙帳戶資料提領
    款項，除如附表三編號12所示之陳美瑩匯入款項，因於匯款
    後該帳戶遭列為警示帳戶而未能領出外，其餘11人匯入款項
    ，均遭提領殆盡（計138萬1,589元）等情，業據證人羅東陽
    於偵查時（偵4卷第121-122、偵5卷第354-358頁）、證人陳
    宗哲於警詢、偵查時（警卷第18-22頁、偵4卷第122-123、2
    24-225頁、偵5卷第354-357頁）證述屬實，並有原審108年4
    月19日勘驗筆錄及截圖、列印資料各1份《勘驗扣案之羅東陽
    手機》（原審1卷第254-256、267-426頁）、車手提領贓款監
    視錄影畫面10張（原審3卷第574-581頁）附卷可參。據上可
    知，如附表三所示被害人遭詐欺集團詐騙，匯入被害款項後
    ，隨即由詐欺集團成員羅東陽或指派陳宗哲提領各該詐騙帳
    戶款項（除附表三編號12外），扣除其等應得報酬後，全數
    上繳予該詐欺集團等情，亦堪認定。
三、又查：　　
　㈠證人即共犯羅東陽於偵查時結證稱：從105年1月間開始，我
    跟陳宇利說我缺錢，陳宇利要我去領錢，他就拿提領錢之2%
    利潤給我，之後陳宇利要我找人幫忙臨櫃提款，我才會找陳
    宗哲幫忙，陳宗哲領完會聯絡我，我再轉交給陳宇利，我會
    給陳宗哲一樣是2%利潤。我去找陳宇利時曾看過楊明祥，陳
    宇利說楊明祥是負責交付詐騙帳戶的。我與朋友蘇聖貴一起
    在喝茶，陳宇利來找蘇聖貴，經蘇聖貴介紹而認識陳宇利，
    認識時沒有說要當車手，是後來才開始幫陳宇利領款。之前
    陳宇利跟楊明样拿帳戶時我有在場。陳宇利的綽號是「周仔
    」（偵4卷第121頁、偵5卷第55-56、415-418頁、偵6卷第95
    -98頁）等語。復於偵查時證述：「警方查扣手機內聯絡人『
    王明義（周）』就是陳宇利」、「陳宇利說我小兒麻痺不方
    便進入銀行，叫我去找車手」、「車手提款後我可取得提款
    金額2%的酬勞」、「若要提款當日上午陳宇利就會聯絡我去
    拿提款卡，同時一併交付密碼給我，提款後再將錢與提款卡
    交給陳宇利」、「提款2萬元，我與車手各拿400元，剩下的
    錢都交給陳宇利」等語（偵7卷第119-121頁）。又於原審法
    院107年度訴字第1176號（下稱另案原審）審理時證稱：「
    （你在詐欺集團中，擔任何工作？）本來是車手，後來有時
    候我叫別的車手領，有時候我自己領」、「（關於人頭帳戶
    怎麼來的，你有無了解？）一開始之前他們做的我不了解。
    我了解的部份是，有一個楊明祥，陳宇利拿給我的」、「（
    你跟陳宇利大約是民國幾年認識的？）105年初左右吧」、
    「（你認識陳宇利後都如何稱呼他？你是否知道陳宇利本名
    ？）我是被抓到以後才知道，以前我都叫他『周仔』」、「（
    為何會這樣稱呼陳宇利？是否陳宇利說要這樣稱呼他的或是
    有其他原因？）我不知道，蘇聖貴介紹陳宇利給我認識時就
    說『周仔』」、「（你自己去轉交款項有無報酬？）有」、「
    （你的報酬有無固定%？）有，2%」、「（就你所知，陳宇
    利在這個集團是擔任何角色？）其實我們只是領錢的車手集
    團，陳宇利就是我的上線，就陳宇利跟我還有兩個車手這樣
    」等語（原審1卷第442-487頁）。
　㈡證人蘇聖貴於偵查時證稱：（如何認識陳宇利？）於95年經
    朋友介紹認識。（陳宇利職業？）聽說之前當過警察，後來
    從事詐欺工作。（你如何知道陳宇利從事詐欺工作？）很多
    朋友跟他認識，並跟我說的。（陳宇利從事何詐欺工作？）
    早期在韓國做詐欺，後來我就不清楚，沒再跟他聯絡。（你
    認識羅東陽？）認識。（陳宇利與羅東陽有何關係？）他們
    之前不認識，經過我介紹，之後他們彼此有聯絡；之後聽朋
    友說，他們很像因為詐欺案件出事。他們的工作關係不清楚
    。（有無曾經想要加入陳宇利詐欺集團？）曾有想過，陳宇
    利有找過我，他說網路購物詐騙，他要我買存摺給他或幫他
    收購存摺，一本存摺給他，陳宇利會給我1萬至1萬2，但是
    如果我自己去外面跟人買帳戶，行情是約8,000元至1萬元，
    我能賺的是中間價差約2,000元至4,000元不等。但我覺得不
    划算，一本存摺賺幾千，但抓到要坐牢，且我收到地檢署執
    行傳票，要入監服刑，我就跟他說我不要做。（陳宇利找你
    幫他買帳戶是何時？）104年底左右。我約105年1月5日要入
    監執行。（你何時介紹羅東陽給陳宇利認識？）是陳宇利先
    來找我，我因為住鄉下，我來臺南市與陳宇利談詐欺事情，
    當時剛好羅東陽也無工作，是我朋友，我就找羅東陽一起認
    識陳宇利。羅東陽聽到我與陳宇利談工作內容，大概就是網
    路詐騙事情。（羅東陽後來有無加入陳宇利詐騙集團？）不
    清楚。但事後聽說他們因詐騙被抓到等語（偵6卷第175-177
    頁）。
　㈢經核證人羅東陽、蘇聖貴之前開證述，羅東陽確係經由蘇聖
    貴介紹而與被告認識，並蘇聖貴因知悉被告係從事詐欺集團
    ，而羅東陽當時無業，經濟較為困難，始介紹羅東陽與被告
    認識，由其2人自行商談。從而，證人羅東陽證稱：係經由
    蘇聖貴介紹而認識被告，因此加入詐欺集團擔任車手（頭）
    ，而被告為其詐欺集團上手等語，並非全然無稽。
　㈣證人楊明祥於偵查及前審時證述如下：　
　⒈於106年4月20日偵查時結證稱：（為何要向王仁宗收購帳戶
    ？）我看報紙原本要向陳宇利借錢，但因為利息太高負擔不
    起，陳宇利說有無帳戶提供，可以拿過來賣他，讓我賺價差
    ，我就去王仁宗住處，跟王仁宗說這件事情，他說有很多人
    提供，1本帳戶我給王仁宗1萬1,000元，我再轉給陳宇利1本
    1萬3,000元，如果1人有2本帳戶就是2萬5,000元。（陳宇利
    綽號？）「周仔」。（何處將帳戶交陳宇利？）海安路與民
    生路路口附近一間咖啡廳。（陳宇利將帳戶轉交給誰？）不
    知道。（王仁宗向誰收購帳戶？）不知道。王仁宗收到帳戶
    就打給我說他有幾本，我就去找王仁宗拿帳戶給陳宇利，向
    陳宇利取得報酬後，再拿錢過去給王仁宗。（陳宇利為何要
    向你收購帳戶？）他說大陸地下匯兌及公司匯款之用。（是
    否認識羅東陽？）見過一次面等語（偵4卷第111-112頁）。
　⒉於107年4月30日偵查時具結證述：（如何認識陳宇利？）我
    有一位朋友叫「老三」，我要向「老三」借錢，但利息很高
    ，我無能力借，之後「老三」跟我說，如果有朋友帳戶要賣
    ，可以將帳戶賣他，他會用錢買，「老三」及陳宇利當時都
    有跟我說帳戶是用於地下匯兌使用。（陳宇利與「老三」關
    係？）陳宇利不是「老三」，陳宇利綽號是「周仔」。我是
    透過「老三」認識陳宇利的，之後我去找王仁宗，剛好王仁
    宗說他需要錢，我就跟王仁宗說，我有門路賣帳戶，王仁宗
    將帳戶交給我，我就去電「老三」，將帳戶交給「老三」及
    陳宇利，「老三」與陳宇利是一起的，我不知道「老三」真
    實姓名。我原本不知道陳宇利名字，只知道他叫「周仔」，
    之後去警局才知道他叫陳宇利。（你與陳宇利工作上何關係
    ？）沒有。只有王仁宗交帳戶給我時，我才會找陳宇利。將
    王仁宗提供帳戶交給陳宇利。（交1本帳戶你可以拿到多少
    錢？）「老三」說交1本1萬3,000元、2本2萬5,000元。當時
    陳宇利在旁邊。我再以1本1萬1,000元、2本2萬2,000元給王
    仁宗。存摺、提款卡及密碼、印章，這樣是1本帳戶。（認
    識羅東陽？）我拿帳戶給陳宇利時，看過羅東陽。當時不知
    道他是誰。去警局才知道他叫羅東陽。（羅東陽跟陳宇利關
    係？）聽說是朋友。（羅東陽在陳宇利那邊做什麼？）不知
    道。（羅東陽有無幫陳宇利收帳戶？）不知道，我沒交過帳
    戶給羅東陽。（認識洪紹恩？）不認識。（認識柯銘鎧？）
    不認識等語（偵6卷第98-100頁）。
　⒊於109年6月24日前審審理時雖先證稱：（是否認識「老三」
    之人？）認識，但我不知道「老三」的真實姓名。（你是不
    是認識陳宇利？）不認識《當庭指認》。（這些帳戶當時是交
    給誰？）「老三」。（「老三」是不是柯銘鎧？）不清楚。
    （你不認識陳宇利？）對等語（前審卷第269-270頁）。然
    於檢察官詰問過程中則改證稱：（檢察官問你時，你說你把
    帳簿交給「老三」跟陳宇利，而老三跟陳宇利一起的？《提
    示並告以要旨》）那時候他們兩個人一起的。（107年4月30
    日製作該份偵查筆錄，你說的話實在嗎？《提示並告以要旨》
    ）實在。（檢察官在問你的時候，你總共說了3次你有交給
    陳宇利，你有什麼意見嗎？）《未答》。（「周仔」是不是陳
    宇利？你作證前已具結，所以要據實陳述，「周仔」是不是
    陳宇利？）《證人沈默並抓頭》。（證人請回答？）《證人仍
    沈默》。（我簡單問你，「周仔」是否是陳宇利？）嘿呀。
    （你明明認識，為什麼說你不認識？）我真的不熟。（是知
    道這個人但不熟？）對。（這樣跟完全不認識是不同的？）
    嘿呀。（是不是「老三」跟陳宇利叫你收帳戶去給他們？）
    都是「老三」說的。（陳宇利有在旁邊嗎？）有。（你是不
    是有交帳戶給陳宇利？）沒有。（沒有？）我都交給「老三
    」。（你剛剛說陳宇利跟「老三」一起的時候你有看過，而
    陳宇利就是「周仔」，你剛剛也承認了？）因為我都叫他「
    周仔」。（所以你有交帳戶給「周仔」嗎？）我沒有交給他
    ，我都交給「老三」。（你是否認識柯銘鎧嗎？）不認識。
    （你也不知道他？）對等語（前審卷第271-275頁）。且經
    法院依職權補充訊問時證稱：（同份筆錄，檢察官問你「陳
    宇利綽號是什麼」，你說「周仔」，這樣對嗎？）對。（再
    來又問你，「在何處將帳戶交給陳宇利」，你說「在海安路
    跟民生路口附近一間咖啡廳」，這個實在嗎？）對。（然後
    又問你「陳宇利後來將帳戶交給誰」，你說「不知道」，這
    樣對嗎？）對。（檢察官當場也有讓你辨識哪一位叫陳宇利
    ，你有說編號25是陳宇利對不對？）對。（所以不管是106
    年4月20日或107年4月30日，你不僅說你認識陳宇利，而且
    說他的綽號叫「周仔」，檢察官也有讓你辨認哪一位是陳宇
    利，對不對？）對。（你是否認識羅東陽？）不認識等語（
    前審卷第276-278頁）。
　㈤依據上開證人楊明祥於偵查、前審時之證述內容，並佐以證
    人羅東陽於偵查時證稱：我去找陳宇利時曾看過楊明祥，陳
    宇利說楊明祥是負責交付詐騙帳戶的。之前陳宇利跟楊明样
    拿帳戶時我有在場。陳宇利的綽號是「周仔」等語，堪認證
    人楊明祥確與被告認識，並證人楊明祥、羅東陽所指稱綽號
    「周仔」之人，確為被告無誤；復次，證人楊明祥販售如附
    表二所示詐騙帳戶之對象確為被告，亦即楊明祥交付詐騙帳
    戶，及收取販售價金之對象均為被告，而「老三」僅係陪同
    被告一起前往交易之人；又證人楊明祥與被告為如附表二所
    示之詐騙帳戶交易時，確曾見過證人羅東陽等情甚明。至於
    證人楊明祥於前審前階段時證述不認識被告，並係與「老三
    」接洽交易帳戶事宜，則屬迴護被告之詞，不足採信。從而
    ，辯護人辯護稱：證人楊明祥於前審時已證稱不認識被告，
    足證與楊明祥交易帳戶之人，並非被告，而是綽號「老三」
    ，故應無法證明被告涉犯本案云云，應屬無據。
　㈥綜據上述事證以觀，證人楊明祥已就其與被告交易詐騙帳戶
    之前因後果、逐層交易方式、價錢、交易地點等重要情節，
    均能詳細加以描述；且就被告係以「周仔」名義，並確與被
    告交易詐騙帳戶乙節，與證人羅東陽前開證述可以互為勾稽
    一致，堪認被告以「周仔」名義，自楊明祥處收購如附表二
    所示之詐騙帳戶，以供詐欺集團作為匯入詐騙款項之收款帳
    戶甚明。又該詐欺集團於105年1月至同年3月23日間，以附
    表三各欄所示之手段，向被害人林益昌等12人施用詐術，致
    使被害人林益昌等12人均陷於錯誤，將款項匯入如附表三各
    欄所示之詐騙帳戶（即楊明祥販售予被告之帳戶），已如前
    述，且證人羅東陽係持如附表二所示楊明祥販售予被告之詐
    騙帳戶資料，提領各詐騙帳戶內款項，由此足認被告以「周
    仔」並自稱「王明義」名義，招募羅東陽加入該詐欺集團擔
    任車手頭，再由羅東陽招募車手陳宗哲，並羅東陽係依被告
    指示提領詐騙帳戶內款項，再由羅東陽扣除應分得之報酬後
    ，全數上繳予被告等情，堪以認定。從而，被告辯稱：羅東
    陽是聽從「老三」指示從事詐騙行為，我並未參與本案任何
    詐騙犯罪行為云云，並辯護人辯稱：楊明祥證述是將帳戶交
    予「老三」，而與被告無關云云，均屬無據。
四、經本院108年度上訴字第1314號（下稱另案前審）於109年3
    月18日當庭勘驗被告與柯銘鎧在臺南看守所及高雄監獄之歷
    次接見紀錄錄音內容（另案前審1卷第470-493頁），柯銘鎧
    固曾在談話過程中提及：「事實你就不知道阿」、「反正那
    些都跟你沒關係」等語。然柯銘鎧陳述上開言詞時，前後對
    話脈絡語焉不詳，亦未提及本案加重詐欺取財之事，且對話
    中提及許多與本案無關之人，如綽號「小陽」、「松仔」、
    「阿貴」等人；又參以被告經檢察官起訴而為法院審理之刑
    事案件，並非僅有本案一案，另涉有他案詐欺、加重詐欺等
    案件，有被告之臺灣高等法院被告前案紀錄表1份可按。準
    此而論，被告與柯銘鎧究竟在談論何事？柯銘鎧所稱：「事
    實你就不知道阿」、「反正那些都跟你沒關係」等語，所指
    為何？均無法具體判認。從而，尚難以柯銘鎧上開不知原由
    之隻字片詞，遽認本案犯行均與被告無關。況且，證人柯銘
    鎧於另案前審時證稱：（你知道你去接見陳宇利，不管是在
    臺南看守所或大寮監獄，你是否知道你們會面談話紀錄會被
    錄音？）一開始我不懂，好像是他有提到，印象中。（你去
    找被告時說的話，是要安慰他還是要去找他說事情？）就是
    安撫情緒，他好像就會講一講，突然文不對題，就是會亂插
    話就對了，我也不懂很多事情。（你就是只是要安撫被告情
    緒而已？沒有其他目的？）沒有目的啊，而且我幹嘛從臺南
    那麼遠還跑去，會有什麼目的。（這3次接見所談內容，你
    主要的目的是要敷衍被告還是真的在談事情？《提示並告以
    要旨》）只是順被告話尾，敷衍而已。（只是應付、應付，
    讓被告不會抓狂？）對，因為我不知道要講什麼，他都插話
    ，我也不懂他插那個話是什麼意思。（《提示107年8月10日
    接見對話譯文編號7，5分44秒至6分30秒》對話內容顯示，你
    就有講到說跟你沒關係，你就說跟你沒關係就好，你的意思
    是你不用再叫我幫你做證，看你啦；你為什麼會講到說，請
    被告不要再傳你出來做證？）我感覺得到，他好像都要推我
    出來還是怎樣，可是問題是，這些人我都不是很懂誰是誰。
    （所以說你應付完，也拜託被告不要再傳你做證？）嘿，因
    我頭尾都不清楚啊，好像什麼都要叫我出來，好像撇清，這
    樣怪怪的等語（另案前審2卷第297-299頁），可見證人柯銘
    鎧接見被告之目的，僅是在安撫被告情緒，並請被告不要什
    麼事都傳他出來作證，因而多所附和被告語意，是自不能以
    證人柯銘鎧在接見被告時之此部分審判外陳述，據以為有利
    被告之認定。從而，辯護人辯稱：依柯銘鎧的接見錄音譯文
    也說被告跟詐騙集團無關，故本件不能證明被告為詐欺集團
    之成員云云，核屬無據。
五、另證人羅東陽於另案原審時證稱：「（你說提錢的人頭帳戶
    ，你說是陳宇利那邊轉過來給你的？所謂轉過來是何意？）
    陳宇利拿給我的」、「（陳宇利是否直接拿給你的？）當時
    中間還有一個『老三』，不過他很早就沒有了」、「（所以『
    老三』並不是指陳宇利？）不是」、「（你的意思是陳宇利
    透過『老三』拿給你？）對」、「（既然是透過『老三』，你如
    何知道是陳宇利請『老三』拿給你的？）後來『老三』沒做了以
    後，就是我跟陳宇利直接聯絡了」、「（通常是否都是陳宇
    利本人拿給你，還是他會叫別人拿？）一開始時，有一個『
    老三』，後來就沒有『老三』，所以一開始是由『老三』拿給我
    的，後來有時候會放我這邊，我就從家裡拿出來」、「（你
    拿到款項後會交給誰？）陳宇利。一開始拿給『老三』，沒有
    『老三』之後才拿給陳宇利」、「『老三』就是柯銘鎧」、「一
    開始是蘇聖貴介紹我認識陳宇利，陳宇利交代我聽柯銘鎧的
    指揮動作去領錢，那時候還沒有黃光勤跟陳宗哲」、「被告
    跟『老三』是不同的兩個人，是被告交代我要聽『老三』的指示
    」等語（原審1卷第442-487頁）。而證人柯銘鎧於另案原審
    時先證稱：我與羅東陽往來時，都用「老三」這個綽號，羅
    東陽好像都叫我「老三」，有聽過羅東陽叫陳宇利「周仔」
    等語（另案原審2卷第277-278、280頁），然於另案前審時
    則改證稱：我的綽號不叫「老三」，別人都稱我「慶仔」（
    台語）、「阿慶」（國語），而「周仔」就是陳宇利等語（
    另案前審2卷第284、288頁）。另被告則於偵查時陳稱：「
    （你的綽號是否是周老三？）不是。周老三是洪紹恩（即於
    另案向檢察官虛偽自首為羅東陽上手），不是我」等語（偵
    5卷第28頁）。依上，姑且不論綽號「老三」究竟係柯銘鎧
    、或洪紹恩、抑或另有其人，惟依證人羅東陽上開證述，亦
    無礙被告確為羅東陽在該詐欺集團上手之認定。至證人羅東
    陽雖於另案原審時證述：一開始帳戶資料係「老三」所交付
    ，拿到贓款後上繳給「老三」，自105年4、5月間，「老三
    」離開詐欺集團後，帳戶資料改由被告處取得，領款款項亦
    交付被告等語（原審1卷第443-444頁）。然而，依上說明，
    究竟何人為「老三」？「老三」是否為羅東陽在該詐欺集團
    上手？被告、證人羅東陽、柯銘鎧3人之陳述，彼此矛盾，
    無一相符。又證人羅東陽於另案原審時證述：（你是否記得
    「老三」約何時離開？）105年4月、5月左右吧，我不敢很
    確定，但大概在那幾個月等語（原審1卷第444-445頁），是
    證人羅東陽並無法肯定確認「老三」係於何時離開該詐欺集
    團。且綜觀證人羅東陽之歷次證述，就本件（105年1月間至
    同年3月23日）均證稱係自被告處取得帳戶資料，提領款項
    亦均交予被告，而上開所謂「於105年4、5月間『老三』離開
    詐欺集團後，始改由自被告處取得帳戶資料，領款款項亦交
    付被告」，或可能係因時日相隔甚久（108年4月24日於另案
    原審作證），或因其他因素，始為不同之證詞，故難據此即
    為被告有利之認定。從而，被告辯稱：羅東陽是聽從「老三
    」指示，並羅東陽已指出「老三」即為柯銘鎧，我並未參與
    本案任何詐騙犯罪行為云云，殊難採信。
六、綜上所述，本件事證明確，被告上開加重詐欺取財之犯行，
    均堪認定，應依法論科。
參、論罪科刑：
一、本件是否涉嫌違反組織犯罪防制條例部分：
  ㈠按被告行為後，組織犯罪防制條例於106年4月19日修正公布
    ，並自同年4月21日起生效施行，此次修正就第3條第1項之
    「發起、主持、操縱或指揮犯罪組織者罪」及「參與犯罪組
    織罪」之構成要件、法定本刑並未修正，惟就「參與犯罪組
    織罪」為避免情輕法重，此次修正增訂但書規定「但參與情
    節輕微者，得減輕或免除其刑」。然此次修正就第2條關於
    犯罪組織之定義，修正前原規定「本條例所稱犯罪組織，係
    指三人以上，有內部管理結構，以犯罪為宗旨或以其成員從
    事犯罪活動，具有集團性、常習性及脅迫性或暴力性之組織
    」，修正後同條第1項「本條例所稱犯罪組織，係指三人以
    上，有實施強暴、脅迫、詐術、恐嚇為手段或最重本刑逾五
    年有期徒刑之刑之罪，所組成具有持續性及牟利性之有結構
    性組織」，並增列第2項關於結構性組織定義，規定為「前
    項有結構性組織，指非為立即實施犯罪而隨意組成，不以具
    有名稱、規約、儀式、固定處所、成員持續參與或分工明確
    為必要」，嗣組織犯罪防制條例又於107年1月3日修正公布
    ，再將第2條第1項修正為「具有持續性『或』牟利性之有結構
    性組織」。揆諸上開修法前後規定，修正後規定之犯罪組織
    ，其所從事者已不限於脅迫性或暴力性之犯罪活動，從事牟
    利性犯罪活動之組織，亦屬該條例所定之犯罪組織，則修正
    後組織犯罪防制條例擴張犯罪組織適用之範圍，自有新舊法
    比較適用之問題，經比較新舊法之結果，以修正前組織犯罪
    防制條例較有利被告，故本件應審酌被告之行為是否符合10
    6年4月19日修正前組織犯罪防制條例第3條第1項所定之要件
    。
  ㈡次按106年4月19日修正前組織犯罪防制條例規範之犯罪組織
    ，係指「3人以上，有內部管理結構，以犯罪為宗旨或其成
    員從事犯罪活動，具有集團性、常習性及脅迫性或暴力性之
    組織」而言。其中所謂「內部管理結構」，係指有上下服從
    關係之謂，亦即其組織內部有主持人或首領與幫派層級之分
    ，有階級領導，下屬須服從主持人或首領之命令行事，違抗
    者依內部規範懲處，此係與一般共犯或結夥屬於平行關係者
    不同之處。其次，該法所指之「組織」，自集團性而言，除
    應要有三人以上外，該組織須有內部管理結構，主持人或成
    員間應有層級之分，且組織本身亦不應主持人或其他管理人
    或成員之更換而有所異同，自常習性而言，該組織之存續在
    時間上具有永久性，係以長期存續為目的，且並非為某一特
    定犯罪，或某特定人士而組成，而自脅迫性、暴力性以觀，
    該組織成立之目的係以不正當手段從事某種或不特定種類之
    犯罪為目的。亦即該條例係以三人以上，有內部管理結構，
    以犯罪為宗旨或其成員從事犯罪活動，具有集團性、常習性
    、脅迫性或暴力性之犯罪組織為規範對象。此類犯罪組織成
    員間雖有發起、主持、操縱、指揮、參與等之區分，然以組
    織型態從事犯罪，內部結構階層化，並有嚴密控制關係，其
    所造成之危害、對社會之衝擊及對民主制度之威脅，遠甚於
    一般之非組織性犯罪（最高法院102年度台上字第2653號、
    第3449號判決意旨、司法院釋字第528號解釋意旨參照）。
    故是否為組織犯罪防制條例第2條所稱之犯罪組織，應衡量
    類如：⒈有常設之階層性架構，各司其職，而為犯罪之推動
    ；⒉其各個下階組織單位，有對應之聯絡地點或辦事處；⒊具
    有一定之組織章程或類似之規範；⒋各司其職之人員，或有
    一定之職位稱呼；⒌不由於任一領導者或參與者之離去，而
    影響該組織之繼續運作；⒍金錢之來源及支出原則上有一定
    之模式，如組織之金錢由何處入帳、支出，各下層組織之經
    費及人事費用由何而來，均有一定之模式；⒎各成員對於何
    人之職位及其司何職、地位如何，亦有一定之認識，而能有
    指揮之可能性；⒏加入成為該組織成員之方式，或有一套程
    序或儀式；⒐為發展組織支撐其犯罪，或有一定之擴張性等
    要素，為合於常情事理之綜合判斷，以決定該組織是否為法
    定「犯罪組織」。
  ㈢本件被告係於105年1月間，與楊明祥接洽收購如附表二所示
    之詐騙帳戶，並招募羅東陽加入詐欺集團，另陳宗哲則是依
    羅東陽指示提領如附表三所示之款項，被告並未直接接觸陳
    宗哲，難認被告參與之犯罪集團有明確上下隸屬關係，或有
    何入會程序儀式。且綜觀卷內相關證據，亦無相關證據可證
    該詐欺集團確有內部管理結構(主持、成員上下隸屬關係層
    次井然、各司其職)，或以脅迫性或暴力性犯罪為宗旨，無
    從認被告所組成之詐欺集團該當106年4月19日修正前組織犯
    罪防制條例所稱之犯罪組織，自難遽認被告構成106年4月19
    日修正前組織犯罪防制條例第3條第1項之罪。
二、本件是否涉嫌違反洗錢防制法部分：
  ㈠按被告行為後，洗錢防制法於105年12月28日修正公布，並於
    106年6月28日生效施行(下稱新法)，此次修正就洗錢之行為
    態樣、違反洗錢規範之刑罰均有修正。修正前該法（下稱舊
    法）第2條規定「本法所稱洗錢，指下列行為：一、掩飾或
    隱匿因自己重大犯罪所得財物或財產上利益者。二、掩飾、
    收受、搬運、寄藏、故買或牙保他人因重大犯罪所得財物或
    財產上利益者」，第11條第1項、第2項(後移置第14條)規定
    「(第1項)有第二條第一款之洗錢行為者，處五年以下有期
    徒刑，得併科新臺幣三百萬元以下罰金。(第2項)有第二條
    第二款之洗錢行為者，處七年以下有期徒刑，得併科新臺幣
    五百萬元以下罰金」，是舊法將洗錢行為區分為將自己犯罪
    所得加以漂白之「為自己洗錢」及明知為非法資金，卻仍為
    犯罪行為人漂白黑錢之「為他人洗錢」兩種犯罪態樣，且依
    其不同之犯罪態樣，分別規定不同之法定刑度，又舊法洗錢
    犯行乃針對重大犯罪所得財物，所謂重大犯罪之定義規範於
    同法第3條，包括「最輕本刑為五年以上有期徒刑以上之刑
    之罪」、「所列特定罪名之罪」、「特定犯罪所得新臺幣五
    百萬元以上」。而新法修正後第2條規定「本法所稱洗錢，
    指下列行為：意圖掩飾或隱匿特定犯罪所得來源，或使他
    人逃避刑事追訴，而移轉或變更特定犯罪所得。掩飾或隱
    匿特定犯罪所得之本質、來源、去向、所在、所有權、處分
    權或其他權益者。收受、持有或使用他人之特定犯罪所得
    」，第14條規定「(第1項)有第二條各款所列洗錢行為者，
    處七年以下有期徒刑，併科新臺幣五百萬元以下罰金。(第2
    項)前項之未遂犯罰之。(第3項)前二項情形，不得科以超過
    其特定犯罪所定最重本刑之刑」，新法洗錢犯行所謂特定犯
    罪之定義規範於同法第3條，放寬包括「最輕本刑為六月以
    上有期徒刑以上之刑之罪」、「刑法第三百三十九條、第三
    百三十九條之三之罪」。經比較新舊法之結果，修正後放寬
    洗錢犯行之定義，並提高違反洗錢規範之法定刑度，自以修
    正前洗錢防制法較有利被告。故本件應審酌被告之行為是否
    符合修正前洗錢防制法第2條第1項所定要件，而構成第11條
    之罪刑。
  ㈡修正前洗錢防制法第3條規定之重大犯罪，為最輕本刑為五年
    以上有期徒刑以上之刑之罪，或所列特定罪名之罪(不包括
    刑法第339條)，或違犯刑法第339條而犯罪所得在500萬元以
    上者，是本案被告之犯罪不合於修正前該法所定之重大犯罪
    ，自無該法之適用。　　
三、核被告所為，均係犯刑法第339條之4第1項第2款之三人以上
    共同詐欺取財罪（共12罪）。另附表三編號12所示之款項雖
    未遭提領，惟詐騙帳戶之存摺、金融卡等物既在犯罪行為人
    手中，於被害人匯款至詐騙帳戶，迄警察受理報案通知銀行
    將該帳戶列為警示帳戶凍結其內現款時，犯罪行為人實際上
    既得領取，對該匯入之款項顯有管領能力，自屬既遂（最高
    法院108年度台上字第592號判決意旨參照），附此敘明。　
四、按共同正犯之成立，祇須具有犯意之聯絡，行為之分擔，既
    不問犯罪動機起於何人，亦不必每一階段犯行，均經參與；
    共同正犯間，非僅就其自己實施之行為負其責任，並在犯意
    聯絡之範圍內，對於他共同正犯所實施之行為，亦應共同負
    責，換言之，共同正犯，係在合同之意思內各自分擔犯罪行
    為之一部，相互利用他人之行為，以達其犯罪之目的者，即
    應對全部所發生之結果，共同負責；另共同正犯之意思聯絡
    ，原不以數人間直接發生者為限，即有間接之聯絡者，亦包
    括在內，如甲分別邀約乙、丙犯罪，雖乙、丙間彼此並無直
    接之聯絡，亦無礙於其為共同正犯之成立。查一般詐欺集團
    之犯罪型態及模式，自收集被害人個人資料、撥打電話等方
    式實行詐欺、提領詐得款項、繳回贓款、分贓等各階段，乃
    需由多人縝密分工方能完成之集團性犯罪，倘其中有任一環
    節脫落，顯將無法順遂達成詐欺集團詐欺取財之結果。被告
    於組成上開詐欺集團後，雖未自始至終參與各階段之犯行，
    然其主觀上對該詐欺集團呈現細密之多人分工模式及彼此扮
    演不同角色、分擔相異工作等節，已有所認知，且其所參與
    者既係本件整體詐欺取財犯罪計畫不可或缺之重要環節，而
    與該詐欺集團其他成員間，在合同意思範圍內，各自分擔犯
    罪行為之一部，彼此相互利用他人之行為，最終共同達成其
    等詐欺取財犯罪之目的，則被告自應就其參與之詐欺取財，
    同負全責。是被告與「老三」、羅東陽、陳宗哲及該詐欺集
    團其他不詳成員間，就如附表三編號1至12所示之加重詐欺
    取財犯行，具有犯意之聯絡及行為之分擔，均應論以共同正
    犯。
五、被告所犯如附表編號1至12所示各罪，犯意各別，行為互殊
    ，應予分論併罰。
肆、原審以被告上開加重詐欺取財之犯行罪證明確，因予適用刑
    法第28條、第339條之4第1項第2款、第51條第5款、第38條
    之1第1項、第3項，刑法施行法第1條之1第1項等規定，並審
    酌：被告前於98年6月至99年7月間加入「阿和」之電話詐騙
    詐欺集團擔任提供資金及招攬提領款項車手、指揮車手提領
    詐騙款項等工作，經本院以104年度上易字第106號判決判處
    應執行刑有期徒刑2年6月（共41罪），於105年12月29日確
    定（未到案執行而遭通緝，於107年1月25日緝獲發交入監執
    行），而於前開詐欺案件審理期間再犯本案，除顯難認其已
    因前案偵審獲有悔悟而可認惡性重大外，其所參與實施之詐
    欺集團犯行，危害社會治安及人際信任，並使被害人等受有
    重大財產損害且難以追回被害款項，所為顯屬非是。兼衡被
    告之素行（參見臺灣高等法院被告前案紀錄表），未賠償被
    害人所受損害及其犯後態度。斟酌其犯罪動機、手段、共犯
    參與程度、對被害人等所生危害、所獲不法利益等一切情狀
    ，分別量處被告如附表一各編號所示之刑，並定其應執行刑
    有期徒刑四年六月。復說明：㈠如附表二所示之詐騙帳戶資
    料，僅為立帳人與銀行間契約關係之表彰證明用，就存簿、
    金融卡本身，除無具體價值及難以估價外，該等帳戶縱經宣
    告沒收，立帳人於本案刑事案件終了後，仍可再次於金融機
    構申辦帳戶使用，是就本案關於詐騙帳戶資料部分，應認有
    刑法第38條之2第2項欠缺刑法上之重要性，爰不予宣告沒收
    。㈡本案雖因被告否認犯行而未經被告供述其就本案各次犯
    行之犯罪所得，惟依卷內事證，羅東陽與下層車手係就被告
    指揮之所為各次提領，可各分得提領金額2%之報酬，而將扣
    除報酬餘款上繳被告，堪認被告就各次提領取得提領金額96
    %之款項，爰按此計算標準，依第38條之2第1項規定估算認
    定被告就各次提領所獲取之犯罪所得（如附表三所示），均
    應依刑法第38條之1第1項前段宣告沒收，並依同條第3項規
    定諭知於全部或一部不能沒收或不宜執行沒收時，追徵其價
    額。本院審核原審認事用法俱無不合，所量處之刑度，亦屬
    允當。被告上訴意旨猶執前詞否認犯罪，指摘原判決不當，
    為無理由，應予駁回。
伍、本件被告經合法傳喚，無正當之理由未於審判期日到庭，爰
    依刑事訴訟法第371條之規定，不待其陳述，逕行判決。　
據上論斷，應依刑事訴訟法第368條、第371條，判決如主文。
本案經檢察官董和平追加起訴，檢察官劉榮堂到庭執行職務。
中　　華　　民　　國　　110 　年　　12　　月　　23　　日
                  刑事第三庭    審判長法　官  陳連發
                                      法　官  何秀燕
                                      法　官　洪榮家　
以上正本證明與原本無異。
如不服本判決應於收受送達後20日內向本院提出上訴書狀，其未
敘述上訴理由者，並得於提起上訴後20日內向本院補提理由書（
均須按他造當事人之人數附繕本）「切勿逕送上級法院」。
　　　　　　　　　　　　　　　　　　　書記官  謝麗首　　
中　　華　　民　　國　　110 　年　　12　　月　　23　　日
附錄本案論罪科刑法條：
中華民國刑法第339條之4
犯第 339 條詐欺罪而有下列情形之一者，處 1 年以上 7 年以
下有期徒刑，得併科 1 百萬元以下罰金：
一、冒用政府機關或公務員名義犯之。
二、三人以上共同犯之。
三、以廣播電視、電子通訊、網際網路或其他媒體等傳播工具，
    對公眾散布而犯之。
前項之未遂犯罰之。　

附表一：被告所犯罪名、宣告刑及沒收     編號 犯罪事實 所犯罪名 宣告刑 沒收  1  事實欄一㈢之附表三編號1 三人以上共同犯詐欺取財罪。 有期徒刑壹年肆月。  未扣案之附表三編號1犯罪所得欄之金額沒收，於全部或一部不能沒收或不宜執行沒收時，追徵其價額。  2  事實欄一㈢之附表三編號2 三人以上共同犯詐欺取財罪。 有期徒刑壹年肆月。  未扣案之附表三編號2犯罪所得欄之金額沒收，於全部或一部不能沒收或不宜執行沒收時，追徵其價額。  3  事實欄一㈢之附表三編號3 三人以上共同犯詐欺取財罪。 有期徒刑壹年肆月。  未扣案之附表三編號3犯罪所得欄之金額沒收，於全部或一部不能沒收或不宜執行沒收時，追徵其價額。  4  事實欄一㈢之附表三編號4 三人以上共同犯詐欺取財罪。 有期徒刑壹年肆月。  未扣案之附表三編號4犯罪所得欄之金額沒收，於全部或一部不能沒收或不宜執行沒收時，追徵其價額。  5  事實欄一㈢之附表三編號5 三人以上共同犯詐欺取財罪。 有期徒刑壹年肆月。  未扣案之附表三編號5犯罪所得欄之金額沒收，於全部或一部不能沒收或不宜執行沒收時，追徵其價額。  6  事實欄一㈢之附表三編號6 三人以上共同犯詐欺取財罪。 有期徒刑壹年肆月。  未扣案之附表三編號6犯罪所得欄之金額沒收，於全部或一部不能沒收或不宜執行沒收時，追徵其價額。  7  事實欄一㈢之附表三編號7 三人以上共同犯詐欺取財罪。 有期徒刑壹年伍月。  未扣案之附表三編號7犯罪所得欄之金額沒收，於全部或一部不能沒收或不宜執行沒收時，追徵其價額。  8  事實欄一㈢之附表三編號8 三人以上共同犯詐欺取財罪。 有期徒刑壹年肆月。  未扣案之附表三編號8犯罪所得欄之金額沒收，於全部或一部不能沒收或不宜執行沒收時，追徵其價額。  9  事實欄一㈢之附表三編號9 三人以上共同犯詐欺取財罪。 有期徒刑壹年肆月。  未扣案之附表三編號9犯罪所得欄之金額沒收，於全部或一部不能沒收或不宜執行沒收時，追徵其價額。  10  事實欄一㈢之附表三編號10 三人以上共同犯詐欺取財罪。 有期徒刑壹年肆月。  未扣案之附表三編號10犯罪所得欄之金額沒收，於全部或一部不能沒收或不宜執行沒收時，追徵其價額。  11  事實欄一㈢之附表三編號11 三人以上共同犯詐欺取財罪。 有期徒刑壹年肆月。  未扣案之附表三編號11犯罪所得欄之金額沒收，於全部或一部不能沒收或不宜執行沒收時，追徵其價額。  12  事實欄一㈢之附表三編號12 三人以上共同犯詐欺取財罪。 有期徒刑壹年肆月。  無。  

附表二：詐欺集團收購帳戶（追加起訴書附表一之帳戶）                                                                       編號 收購帳戶（立帳人／金融機構／帳號）   提供者 莊雯吟收購時間  收購價格（①收購價格、②轉售價格、③差價所得）   被害人匯入金額  立帳人 金融機構 帳號   莊雯吟 王仁宗 楊明祥   1 莊雯吟 聯邦商業銀行○○分行 00000000000 莊雯吟 105.01.29 ①0 元 ②1 萬元 ③1 萬元 ①1 萬元 ②1 萬1 千元 ③1 千 元 ①1 萬1 千元 ②1 萬3 千元 ③2 千元 ①林益昌／105.01.29 ／8 萬6,000 元 ②李夏員／105.01.29 ／5 萬元 ③高雪梅／105.01.30 ／5 萬元  2 鄭慧清 彰化商業銀行○○分行 0000-00-00000-0-00 鄭慧清 105.02間某日 ①1 萬元 ②2 萬元 ③1 萬元 ①2 萬元 ②2 萬 2千元 ③2 千元 ①2 萬2 千元 ②2 萬5 千元 ③3 千元 ①〔彰化銀行帳戶〕呂素英／105.03.10 ／10萬元 ②〔華南銀行帳戶〕陳勇鍾／105.03.11／10萬元    華南商業銀行 000-00-000000-0        3 余建志 遠東國際商業銀行○○分行 000-000-0000000-0 余建志 105.03.07前某日 ①編號3 、4 帳戶，共1 萬5千元。 ②3 萬元 ③1 萬5 千元 ①2 萬元 ②2 萬 2千元 ③2 千元 ①2 萬2 千元 ②2 萬5 千元 ③3 千 元 〔第一銀行帳戶〕虞玉屏／105.03.07 ／12萬元   第一商業銀行○○分行 00000000000         4 潘素秋 遠東國際商業銀行○○分行  000-000-0000000-0  同上欄 同上欄 同上欄 ①1 萬元 ②1 萬1 千元 ③1 千 元 ①1 萬1 千元 ②1 萬3 千元 ③2 千元   許美惠／105.03.07 ／55萬元   5 蔡錦銘 彰化商業銀行北○○分行 0000-00-00000-0-00 鄭慧清蔡錦銘 105.03.07 ①1 萬2 千元 ②2 萬元 ③8 千元 ①2 萬元 ②2 萬 2千元 ③2 千元 ①2 萬2 千元 ②2 萬5 千元 ③3 千元 ①〔彰化銀行帳戶〕李明福／105.03.09 ／10萬元 ②〔京城銀行帳戶〕林仰是／105.03.09 ／10萬元鍾美萍／105.03.10 ／5 萬元馬天儷／105.03.10 ／7 萬5,589 元   京城商業銀行○○分行 000-00-000000-0        6 何文鎮 遠東商業銀行○○分行 000-000-0000000-0 何文鎮 105.03.23前某日 ①1 萬元 ②2 萬元 ③1 萬元 ①2 萬元 ②2 萬 2千元 ③2 千元 ①1 萬1 千元 ②1 萬3 千元 ③2 千元 〔遠東銀行帳戶〕陳美瑩／105.03.23 ／20萬元（匯款後帳戶遭警示而未及領出）    京城商業銀行 不詳       備註 編號3之余建志遠東國際商業銀行○○分行帳戶、編號6之何文鎮京城商業銀行帳戶部分，是否有詐騙款項匯入，未經報案或偵辦。         

附表三：詐欺集團收購附表二帳戶後使用收購帳戶施詐案件（追加起訴書附表二之被害人）                                  編號 被害人 被害過程 匯款時間 匯款金額 匯入帳戶 ①羅東陽、②提領車手分得報酬（各2%報酬額） 被告犯罪所得   1 林益昌 105.01.29 接獲自稱伊友人來電，佯稱需借錢云云，致陷於錯誤，而為右列匯款。  105.01.29 8 萬6,000 元 莊雯吟／聯邦商業銀行○○分行帳戶（偵4卷第166頁） ①1,720 元 ②1,720 元  8 萬2,560 元  2  李夏員  105.01.29 接獲自稱伊友人來電，佯稱需借錢云云，致陷於錯誤，而為右列匯款。 105.01.29  5 萬元  同上  ①1,000 元 ②1,000 元 4 萬8,000元   3  高雪梅  105.01.29 接獲自稱伊友人來電，佯稱需借錢云云，致陷於錯誤，而為右列匯款。 105.01.30  5 萬元  同上  ①1,000 元 ②1,000 元 4 萬8,000元   4 呂素英 105.03.10 接獲自稱伊親人來電，佯稱需借錢云云，致陷於錯誤，而為右列匯款。  105.03.10 10萬元 鄭慧清／彰化商業銀行○○分行帳戶（偵4卷第176頁） ①2,000 元 ②2,000 元  9 萬6,000元  5 陳勇鍾 105.03.11 接獲自稱伊友人來電，佯稱需借錢云云，致陷於錯誤，而為右列匯款。  105.03.11 10萬元 鄭慧清／華南商業銀行帳戶（偵4卷第171-172頁） ①2,000 元 ②2,000 元  9 萬6,000元  6 虞玉屏 105.03.07 接獲自稱伊友人來電，佯稱需借錢云云，致陷於錯誤，而為右列匯款。  105.03.07 12萬元 余建志／第一商業銀行○○分行帳戶（偵4卷第213-215頁） ①2,400 元 ②2,400 元  11萬5,200元  7 許美惠 105.03.07 接獲自稱伊友人來電，佯稱需借錢云云，致陷於錯誤，而為右列匯款。  105.03.07 55萬元 潘素秋／遠東國際商業銀行○○分行帳戶（偵4卷第182頁） ①1 萬1,000 元 ②1 萬1,000 元  52萬8,000元  8 李明福 105.03.09 接獲自稱伊友人來電，佯稱需借錢云云，致陷於錯誤，而為右列匯款。  105.03.09 10萬元 蔡錦銘／彰化商業銀行北○○分行帳戶（偵4卷第184頁） ①2,000 元 ②2,000 元  9 萬6,000元  9 林仰是 105.03.09 接獲自稱伊友人來電，佯稱需借錢云云，致陷於錯誤，而為右列匯款。  105.03.09 10萬元 蔡錦銘／京城商業銀行○○分行帳戶（偵4卷第188頁）。 ①2,000 元 ②2,000 元  9 萬6,000元  10  鍾美萍  105.03.10 接獲自稱伊友人來電，佯稱需借錢云云，致陷於錯誤，而為右列匯款。 105.03.10  5 萬元  同上  ①1,000 元 ②1,000 元 4 萬8,000元   11 馬天儷 105.03.14 接獲自稱網路賣家來電，佯稱因超商店員誤刷條碼，導致交易變成12筆，每個月會固定扣款云云後，接獲佯為郵局人員向伊誆稱需操作自動櫃員機以取消云云，致伊陷於錯誤，而為右列匯款。 105.03.10 7 萬5,589 元 同上 ①1,512 元 ②1,512 元 7 萬2,565元  12 陳美瑩 105.03.23 接獲自稱伊友人來電，佯稱需借錢云云，致陷於錯誤，而為右列匯款。  105.03.23 20 萬元 何文鎮／遠東商業銀行○○分行帳戶（偵4卷第192頁） 無（匯款後帳戶即遭警示而未遭提領） 無 

對照表：
編號 卷宗名稱       代號   1 高雄市政府警察局刑事警察大隊高市警刑大偵10字第10572750100號卷       警卷   2 臺灣臺南地方檢察署105年度偵字第19318號卷一、二       偵1、2卷   3 臺灣臺南地方檢察署106年度偵字第5276號卷一、二       偵3、4卷   4 臺灣臺南地方檢察署107年度偵緝字第89號卷       偵5卷   5 臺灣臺南地方檢察署107年度偵緝字第90號卷       偵6卷   6 臺灣臺南地方檢察署106年度偵字第19427號卷       偵7卷   7 臺灣臺南地方法院107年度訴字第919號卷一至三       原審1至3卷   8 臺灣臺南地方法院107年度訴字第1176號卷一、二       另案原審1、2卷   9 臺灣高等法院臺南分院109年度上訴字第79號卷       前審卷   10 臺灣高等法院臺南分院108年度上訴字第1314號卷一、二       另案前審1、2卷